【裁判字號】    97,上訴,433
【裁判日期】    970710
【裁判案由】    毒品危害防制條例
【裁判全文】
臺灣高等法院臺南分院刑事判決         97年度上訴字第433號
上  訴  人  臺灣臺南地方法院檢察署檢察官
被      告  甲○○
選任辯護人
即扶助律師  黃慕容律師
上列上訴人因被告違反毒品危害防制條例案件，不服臺灣臺南地
方法院96年度訴字第1805號中華民國97年3月20日第一審判決（
起訴案號：臺灣臺南地方法院檢察署96年度偵字第1805號），提
起上訴，本院判決如下：
    主  文
上訴駁回。
    理  由
一、公訴意旨略以：被告甲○○明知海洛因係屬毒品危害防制條
    例第2條第2項第1款所列管之第一級毒品，不得非法持有或
    販賣，竟基於反覆實施販賣海洛因以牟利之單一行為決意，
    自民國（下同）96年1月間某日起至96年4月27日止，以其所
    持用之行動電話0000000000號作為對外連繫販賣毒品之工具
    ，與附表所示之買毒者接洽後，隨即於附表所示之時間、地
    點，以如附表所示之價格，販賣第一級毒品海洛因予如附表
    所示之買毒者。嗣因如附表所示之買毒者謝憲忠及王新興等
    人因另犯竊盜及施用毒品案件經通緝在案，而於96年4月27
    日、96年4月30日分別為警緝獲後，供出上情，因而查獲甲
    ○○之販賣毒品之犯行，因認被告涉犯毒品危害防制條例第
    4條第1項之販賣第一級毒品罪嫌等語。
二、按犯罪事實應依證據認定之，無證據不得推定其犯罪事實，
    刑事訴訟法第154條定有明文。認定不利於被告之事實，須
    依積極證據，苟積極證據不足為不利於被告事實之認定時，
    即應為有利於被告之認定，更不必有何有利之證據；且徵之
    刑事訴訟法上所謂認定犯罪事實之證據，係指足以認定被告
    確有犯罪行為之積極證據，其於訴訟上之證明，須於通常一
    般之人均不致有所懷疑，而得確信其為真實之程度，使得據
    為有罪之認定；事實之認定，應憑證據，如未能發現相當證
    據，或證據不足以證明，自不能以推測或擬制之方法，為裁
    判基礎；又刑事訴訟上證明之資料，無論其為直接證據或間
    接證據，均需達於通常一般之人均不致有所懷疑，而得確信
    其為真實之程度，始得據為有罪之認定，若其關於被告是否
    犯罪之證明未能到達此程度，而有合理性懷疑之存在，致使
    無從形成有罪之確信，根據「罪證有疑，利於被告」之證據
    法則，即不得遽為不利被告之認定；其以情況證據斷罪時，
    尤需基於該證據於直接關係上所可證明之他項情況事實，本
    乎推理作用足以確證被告有罪，方為合法，不得徒憑主觀上
    之推想，將一般經驗上有利被告之其他合理情況逕予排除（
    最高法院30年上字第816號、29年上字第3105號、76年度台
    上字第4986號、40年台上字第86號、32年度上字第67號、61
    年台上字第3099號判例參照）。
三、公訴意旨認被告甲○○涉有毒品危害防制條例第4條第1項之
    販賣第一級毒品罪嫌，無非係以證人謝憲忠、王新興2人之
    證述，及被告所持有之行動電話0000000000號自96年4月25
    日起至同年月27日止之通聯紀錄1份為證。訊據被告甲○○
    則堅決否認有何販賣第一級毒品之犯行，辯稱：本件係證人
    謝憲忠、王新興2人懷疑伊報警查獲渠等而故意誣陷的，至
    於伊與謝憲忠之通聯紀錄是因謝憲忠是伊之姑丈的弟弟，撥
    打伊之電話是為詢問伊之姑姑的下落等語。
四、按施用毒品者，其所稱向某人購買之供述，須補強證據以擔
    保其供述之真實性。良以施用毒品者其供述之憑信性本不及
    於一般人，況施用毒品者其供出來源，因而破獲者，法律復
    規定得減輕其刑，其有為偵查機關誘導、或為邀輕典而為不
    實之陳述之可能，其供述之真實性自有合理之懷疑。是施用
    毒品者關於其向某人購買毒品之供述，必須補強證據佐證，
    以擔保其供述之真實性，俾貫澈刑事訴訟無罪推定及嚴格證
    明之基本原則。而茲所謂補強證據，指其他有關證明施用毒
    品者之關於毒品交易之供述真實性之相關證據而言，必須與
    施用毒品者關於毒品交易之供述，具有相當程度之關連性，
    而足使一般人對施用毒品者關於毒品交易之供述，並無合理
    之懷疑存在，而得確信其為真實，始足當之。否則僅憑施用
    毒品者之證詞即做為認定被告販賣毒品之依據，易啟法院因
    偵查機關蒐集此類犯罪證據不易，對此類犯罪事實之認定，
    即可放寬解釋證據法則之疑竇。又關於毒品施用者其所稱向
    某人購買毒品之供述，必須補強證據佐證，係指毒品購買者
    之供述縱使並無瑕疵，仍須補強證據佐證而言，以擔保其供
    述之真實性。該所謂補強證據，必須與施用毒品者關於相關
    毒品交易之供述，具有相當程度之關連性，且足使一般人對
    於施用毒品者之供述無合理之懷疑存在，而得確信其為真實
    ，始足當之。若毒品購買者之供述證據，本身已有重大瑕疵
    ，依嚴格證明之法則，苟已無法憑為犯罪事實之認定時，自
    無再論補強證據之必要。
五、證據能力方面：又按被告以外之人（包括證人、鑑定人、告
    訴人、被害人及共同被告等）於審判外之陳述，雖不符刑事
    訴訟法第159條之1至第159條之4之規定，而經當事人於審判
    程序同意作為證據，法院審酌該言詞陳述或書面陳述作成時
    之情況，認為適當者，亦得為證據；當事人、代理人或辯護
    人於法院調查證據時，知有刑事訴訟法第159條第1項不得為
    證據之情形，而未於言詞辯論終結前聲明異議者，視為有前
    項之同意，同法第159條之5定有明文。而上揭條文之立法意
    旨在於傳聞證據未經當事人之反對詰問予以核實，原則上先
    予排除，惟若當事人已放棄詰問或未聲明異議，基於證據資
    料愈豐富，愈有助於真實發現之理念，且強化言詞辯論主義
    ，法院自可承認該傳聞證據例外擁有證據能力。查證人謝憲
    忠、王新興於警詢所為之證述，係屬審判外之言詞陳述，檢
    察官、辯護人、被告並無不同意列為證據，且本院審理時，
    無於言詞辯論終結前聲明異議。而前開證人在警詢所為之證
    述，係在自由意志下所為陳述，並親閱筆錄無訛後始簽名作
    成之情況，且該證言適為本案應審酌必要事項，自有證據能
    力，得為本案證據。
六、經查：
  (一)證人謝憲忠於警詢時供稱：「認識甲○○，我們是叔侄關係
    。…我的毒品是向甲○○以新台幣300至500元購買，他連絡
    號碼是0000000000號，交易地點有時在本市○○路、公學路
    、北安路橋下便利商店及怡安路果菜市場前等地，確定時間
    地點已忘。…0000000000通聯紀錄所示96年4月27日3通電話
    （21時48分、56分、22時5分），是甲○○他打給我，說他
    那邊有新貨到，約我到本市○○區○○路與怡安路口準備交
    易海洛因的通聯。…交易地點分別在台南市○○區○○路加
    油站、安南區○○○○○路的7-11便利商店、安南區北安橋
    下的7-11便利商店、及安南區○○○○○路口的7-11 便利
    商店。…我最後1次施用海洛因是在96年4月27日約下午14時
    ，在本市○○區○○路某空地內施用。…（販毒者）綽號和
    尚，約37歲許，身材微胖，身高約170公分，住在台南市安
    南區。」等語（警卷第6-9、10-13頁），於偵查中具結證稱
    ：「(1)我自96年2月起至4月27日止，幾乎每天向被告買1次
    ，每次買300至500元不等。共買約4、50次左右。我是用公
    共電話或用0000000000打給甲○○的0000000000號。」等語
    （偵卷第8-9頁），復於原審審理中結證稱：「（去年2月至
    4月施用海洛因時，毒品來源？）跟甲○○拿的。以電話000
    0000000聯繫。一次買500元至1000元。共買過30、40次左右
    。交貨地點不一定，有在公學路、怡安路果菜市場附近、怡
    安路北安路口的7-11等。…96年4月27日是我打電話給甲○
    ○要買毒品，至少打3、4次，有改約在7-11交貨，後來警察
    就來了。…96年4月27日之前那幾天，我都有打電話給甲○
    ○。」等語（原審卷第43-47頁），則證人謝憲忠不僅就向
    被告甲○○購買海洛因之次數（4、50次或3、40次）、交易
    之價格（300元至500元或500元至1000），4月27日通話係甲
    ○○主動撥打證人電話或證人撥打電話予被告甲○○，前後
    供述不一，且證人謝憲忠雖證稱其於96年4月27日之前幾天
    ，均有打電話給被告甲○○，惟觀諸被告持有0000000000行
    動電話自96年4月25日起至同年月27日之雙向通聯紀錄，卻
    僅有27日有3通由證人撥打予被告甲○○之紀錄，與證人之
    證詞不符，是證人謝憲忠之證詞存有瑕疵。
  (二)證人王新興於警訊供稱：「毒品我是向綽號和尚男子購買，
    他平時都會在台南市○○路○段406巷保山宮附近等人購買，
    我平時需要毒品時，只要在該處等候他都會出現，該男子壯
    碩、170公分左右、平頭，沒有聯絡電話。…我總共向和尚
    買過50次左右，第1次於96年1月起，地點在台南市○○區○
    ○路1段700巷內交易的，…我最後1次向他購買是在96年4月
    27日19時許，在台南市○○區○○路與安通路口交易，一包
    價錢500元，每次買500元或1000元。我只要在台南市○○區
    ○○路1段700巷內，安南區○○路與安通路口或安南區○○
    路○段476巷等地點附近逛逛，就會找到他人購買毒品。」等
    語（警卷第4-5頁），其於偵查中具結證稱：「甲○○連絡
    電話我已忘，我平常都抄在紙上打公共電話。我自96年1月
    開始購買，最後一次是在96年4月27日，共購買約50次左右
    。每次購買500元至2000元不等。交易地點，大部分在安南
    區有時會在長溪路1段寶山宮交易。」等語（偵卷第5-6頁）
    ，復於原審結證稱：「96年4月30日查獲前，施用的海洛因
    ，是向綽號和尚（即庭內被告）買的。以電話連絡。…（是
    否記得甲○○手機號碼？）不記得，因為都記錄在我手機還
    有一張紙條上面。…」等語（原審卷第47-51頁），則證人
    王新興就如何向被告甲○○購買毒品，有無以電話聯絡此不
    易混淆之重要情節，其陳述竟前後不一，是證人王新興之證
    詞亦有明顯之瑕疵存在。
  (三)本件公訴人用以證明被告甲○○販賣毒品之證人（即購買毒
    品者）僅有王新興、謝憲忠2人，該2名證人雖具結證稱渠等
    於如附表所示之時間、地點購買如附表所示之毒品等情，惟
    依前所述，證人王新興、謝憲忠之證詞已有前開之瑕疵存在
    ，且因販賣第一級毒品係屬最輕本刑為無期徒刑以上之重罪
    ，而購買毒品之人如供出毒品來源，又有毒品危害條例第17
    條規定法定得減輕其刑之誘因，購買毒品者王新興、謝憲忠
    2人供出其毒品之來源者，係屬有利於己之供述，自不得逕
    以購買毒品者單方面有瑕疵之證述為被告甲○○有販賣海洛
    因事實之認定，自仍須有其他相關之佐證方足認定被告甲○
    ○確有販毒之犯行。
  (四)檢察官雖以被告甲○○所持有之行動電話0000000000號自96
    年4月25日起至同年四月27日止之雙向通聯紀錄1份為被告販
    賣毒品之佐證。惟查，綜觀上開通聯紀錄所載，證人謝憲忠
    確於96年4月27日21時48分45秒、21時56分23秒、22時5分24
    秒共3次以0000000000號手機撥打被告所持有之0000000000
    號手機，此亦為被告所不爭，惟其2人談話之內容是否為聯
    絡毒品之交易或如被告所辯係證人謝憲忠主動詢問被告之姑
    姑林淑誼之下落等情，此部分亦無相關通訊監察內容或其他
    證據足以佐證，基於罪疑惟輕之原則，自不得據此而為不利
    被告之認定。至於證人王新興與被告為毒品交易之部分，檢
    察官亦未舉出上開通聯紀錄中何者為被告與證人王新興之通
    聯紀錄及舉證證明其2人之通話內容即為毒品之交易，因此
    ，亦不得以上開通聯紀錄而為被告販毒予證人王新興之不利
    佐證。
  (五)按一般經驗法則，販賣毒品之毒販通常於其住居所常藏有販
    毒之工具如分裝毒品之電子秤、夾鍊袋，分裝吸管及大量之
    毒品、現金等物。惟查，檢察官於96年11月6日指揮臺南市
    警察局第三分局持本院所核發之搜索票搜索被告甲○○之住
    居所，亦未發現與被告販賣毒品相關之任何物證。且證人謝
    憲忠、王新興2人經通緝而分別於96年4月27日、30日查獲，
    而渠等均供稱於經警查獲當天仍有施用毒品海洛因之犯行，
    業據其2人於警詢時均供稱在卷（警卷第4頁背面、第8頁)，
    而揆諸前開說明，該2名證人均係吸毒者，其供出毒品之來
    源具有法定減輕其刑之誘因，且本件檢警並未於被告之住居
    所查獲有關販毒之相關物證，自不得僅以證人謝憲忠、王新
    興2人有瑕疵之證言即為被告甲○○有販毒犯行之不利認定
    。
七、綜上所查，本件檢察官所舉被告甲○○販賣毒品之證據，僅
    有證人即所謂購買毒品者王新興、謝憲忠2人有瑕疵之證詞
    ，且依前開說明，應認檢察官就被告甲○○販賣第一級毒品
    海洛因之犯行並未提出補強證據，而使本院產生明確有罪之
    心證，且經遍查全案卷證，亦不足以認定被告甲○○確有販
    賣毒品海洛因之犯行，則依據刑事訴訟法所揭諸之「無罪推
    定原則」，自應將疑點利益歸於被告，是以本院自應為被告
    甲○○無罪之諭知。原審以不能證明被告犯罪，諭知被告無
    罪，核無不合。檢察官上訴意旨指摘原判決採證不當，為無
    理由，應予駁回。
據上論結，應依刑事訴訟法第368條、第371條，判決如主文。
本案經檢察官邱克斌到庭執行職務。
中    華    民    國    97    年    7     月    10    日
                  刑事第二庭    審判長法  官  葉居正
                                      法  官  郭千黛
                                      法  官  洪碧雀
以上正本證明與原本無異。
檢察官如不服本判決應於收受本判決後十日內向本院提出上訴書
，其未敘述上訴理由者並得於提起上訴後十日內向本院補提理由
書。
                                      書記官  魏芝雯
中    華    民    國    97    年    7     月    11    日
附表：
┌──┬────┬─────┬─────┬─────────────┐
│編號│販賣對象│販賣時間  │交易地點  │販賣毒品之種類、次數及價格│
│    │        │（民國）  │          │                （新臺幣）│
├──┼────┼─────┼─────┼─────────────┤
│1   │王新興  │自96年1月 │臺南市安南│海洛因，約50次，每次交易約│
│    │        │間某日起至│區○○路1 │500元至2,000元            │
│    │        │96年4月27 │段700巷內 │                          │
│    │        │日晚上7時 │、臺南市安│                          │
│    │        │許        │南區○○路│                          │
│    │        │          │與安通路口│                          │
│    │        │          │「溫外科」│                          │
│    │        │          │前、臺南市│                          │
│    │        │          │安南區長溪│                          │
│    │        │          │路1段476巷│                          │
│    │        │          │「保安宮」│                          │
│    │        │          │前等處    │                          │
├──┼────┼─────┼─────┼─────────────┤
│2   │謝憲忠  │自96年2月 │臺南市安南│海洛因，約50次，每次交易約│
│    │        │間某日起至│區○○路、│300元至500元              │
│    │        │96年4月27 │公學路、臺│                          │
│    │        │日止      │南市安南區│                          │
│    │        │          │十二佃「7-│                          │
│    │        │          │11便利商店│                          │
│    │        │          │」附近、臺│                          │
│    │        │          │南市安南區│                          │
│    │        │          │北安橋下「│                          │
│    │        │          │7-11便利商│                          │
│    │        │          │店」附近、│                          │
│    │        │          │臺南市安南│                          │
│    │        │          │區○○路與│                          │
│    │        │          │北安路口「│                          │
│    │        │          │7-11便利商│                          │
│    │        │          │店」附近、│                          │
│    │        │          │臺南市安南│                          │
│    │        │          │區○○路果│                          │
│    │        │          │菜市場前  │                          │
└──┴────┴─────┴─────┴─────────────┘


司法院資訊處製作；財團法人民間司法改革基金會備份。
